【裁判字號】    99,交易,31
【裁判日期】    990812
【裁判案由】    公共危險
【裁判全文】
臺灣彰化地方法院刑事判決              99年度交易字第31號
公  訴  人  臺灣彰化地方法院檢察署檢察官
被      告  乙○○
指定辯護人  本院公設辯護人丙○○
上列被告因公共危險案件，經檢察官提起公訴（99年度速偵字第
162 號），本院判決如下：
    主  文
乙○○服用酒類，不能安全駕駛動力交通工具而駕駛，累犯，處
有期徒刑陸月，如易科罰金，以新台幣壹仟元折算壹日。
    犯罪事實
一、乙○○曾因酒後駕車公共危險案件，經臺灣雲林地方法院以
    95年度虎交簡字第14號判處有期徒刑3 月確定，於民國95年
    4 月13日易科罰金執行完畢（構成累犯）。又因酒後駕車公
    共危險等案件，經臺灣高等法院臺南分院以98年度交上易字
    第789 號判處有期徒刑5 月、3 月，定應執行刑有期徒刑6
    月確定（於本案後之99年3 月3 日始執行完畢，不構成累犯
    ）。詎其猶不知警惕，復於99年1 月21日晚上10時許，在雲
    林縣西螺鎮光華里里長住處，飲用酒類後，明知服用酒類不
    能安全駕駛動力交通工具者，不得駕駛，且明知其已達酒醉
    不能安全駕駛動力交通工具之程度，猶於飲畢未久，於同日
    晚上11時許，駕駛不知情之配偶丁氏恆所有車牌號碼3173-N
    J 號自用小客車自上址出發，欲返回其位於台中縣大里市○
    ○○路70號之居處（起訴書誤載為欲返回臺中市），於同日
    晚上11時54分許，行經彰化縣溪州鄉○○路○ 段580 號前，
    因有行車左右搖晃之危險駕駛行為，經警攔檢並施以呼氣酒
    精濃度檢測，測得其呼氣中所含酒精濃度達每公升0.60毫克
    ，始悉上情。
二、案經彰化縣警察局北斗分局報告臺灣彰化地方法院檢察署檢
    察官偵查起訴。
    理  由
一、按被告以外之人於審判外之陳述，雖不符刑事訴訟法第159
    條之1 至第159 條之4 之規定，而經當事人於審判程序同意
    作為證據，法院審酌該言詞陳述或書面陳述作成時之情況，
    認為適當者，亦得為證據。當事人、代理人或辯護人於法院
    調查時知有第159 條第1 項不得為證據之情形，而未於言詞
    辯論終結前聲明異議者，視為有前項之同意，同法第159 條
    之5 第1 、2 項定有明文。立法意旨在於傳聞證據未經當事
    人之反對詰問予以核實，原則上先予排除，惟若當事人已放
    棄反對詰問權，於審判程序中表明同意該等傳聞證據可作為
    證據，基於尊重當事人對傳聞證據之處分權，及證據資料愈
    豐富，愈有助於真實發見之理念，且強化言詞辯論主義，使
    訴訟程序得以順暢進行，上開傳聞證據亦均具有證據能力。
    查卷附之刑法第183 條之3 測試觀察紀錄表（見偵查卷宗第
    11頁），乃員警依行為人於查獲當時之情狀所為之觀察紀錄
    ，因其非屬員警例行性之記載，無公示性，自非刑事訴訟法
    第159 條之4 第1 款公務員職務上製作之紀錄文書，且涉及
    員警諸多之主觀判斷，於性質上應屬傳聞證據，惟被告、辯
    護人及檢察官於本院審理時，均同意作為證據，且於本院言
    詞辯論終結前，均未聲明異議，而本院審酌該書面陳述作成
    之情況，未見有何不適當之情形，故依前開規定，得為證據
    。
二、本案其餘非供述證據，被告、辯護人及檢察官，均不爭執各
    該證據之證據能力，本院審酌該等證據作成及取得之程序均
    無違法之處，且經本院依法踐行調查證據程序，是後述所引
    用非供述證據之證據能力皆無疑義。
三、訊據被告乙○○對於上揭時、地酒後駕車之犯罪事實於本院
    審理時為認罪之自白（見本院99年7 月29日審判筆錄第12頁
    ），且查，被告於99年1 月21日晚上11時54分許，駕駛車牌
    號碼3173 -NJ號自用小客車，途經彰化縣溪州鄉○○路○ 段
    580 號前，因有行車左右搖晃之危險駕駛行為，經警攔檢並
    施以呼氣酒精濃度檢測，測得被告呼氣中所含酒精濃度達每
    公升0.60毫克等情，有酒精測試紀錄表1 紙附卷可稽（見偵
    查卷宗第15頁），且經證人即稽查員警甲○○到庭證述無誤
    （見本院上開審判筆錄第6 頁至第8 頁），核與員警甲○○
    盤查被告並對被告施以呼氣酒精濃度檢測之現場錄影光碟內
    容相符，有本院勘驗筆錄可憑（詳本院上開審判筆錄第4 頁
    至第5 頁、第7 頁）。而被告於99年1 月21日晚上11時54分
    許，經警測試呼氣酒精濃度結果，其呼氣所含酒精濃度達每
    公升0.60毫克，不僅遠逾道路交通安全規則第114 條第2 款
    所定飲酒後其吐氣所含酒精成分0.25毫克以上者不得駕車之
    標準，且參酌德國、美國之認定標準，對於呼氣中酒精濃度
    已達每公升0.55毫克或血液中酒精濃度達0.11% 以上者，肇
    事率為一般正常人之10倍，已達「不能安全駕駛」之標準，
    呼氣中酒精濃度達每公升0.85毫克或血液中酒精濃度達0.17
    % 以上者，肇事率更為一般人之50倍（見法務部88年5 月18
    日法檢字第001669號函，載法務部公報第228 期第27頁至第
    28頁及卷內身體酒精濃度與肇事率關係表），另參酌證人甲
    ○○證稱：被告在前方路口有左右搖晃、大腳踩油門之情形
    始攔下被告加以盤查等語，足徵被告當時確有危險駕駛之情
    形，已達不能安全駕駛動力交通工具之程度，此外，並有刑
    法第185 條之3 案件測試觀察紀錄表、彰化縣警察局舉發違
    反道路交通管理事件通知單及車籍查詢基本資料詳細畫面附
    卷可稽（見偵查卷宗第11頁、第12頁、第16頁），足徵被告
    自白核與事實相符，應堪採信。至辯護人質疑為被告進行酒
    精測試之測量器是否經檢驗合格云云，查本件警方對被告進
    行酒精測試之測試器編號為088982，其檢定日期為98年3 月
    30日，檢定有效期限為1 年，此有經濟部標準檢驗局呼氣酒
    精測試器檢定合格證書1 紙在卷可佐，且觀諸卷附之酒精測
    試紀錄表，該只呼氣酒精測試器於檢定合格有限期間（一年
    內）使用次數亦未逾一千次，是該呼氣酒精測試器之測量結
    果，既無證據顯示有何產生誤差之處，堪認均在合理範圍，
    其測定值應可採信。從而，本件事證業臻明確，被告犯行堪
    以認定，應依法論科。
四、核被告所為，係犯刑法第185 條之3 服用酒類不能安全駕駛
    動力交通工具而駕駛罪。第查，被告曾因酒後駕車公共危險
    案件，經臺灣雲林地方法院以95年度虎交簡字第14號判處有
    期徒刑3 月確定，於95年4 月13日易科罰金執行完畢，有臺
    灣高等法院被告全國前案紀錄表1 份在卷可按，其於受有期
    徒刑執行完畢後，5 年以內再犯有期徒刑以上刑之本罪，為
    累犯，應依刑法第47條第1 項之規定加重其刑。至被告及其
    辯護人雖辯稱：被告自93年4 月12日起，即長期不定期在財
    團法人佛教慈濟綜合醫院大林分院身心醫學科看診，經診斷
    為憂鬱症，並服用抗鬱劑為主，合併使用抗焦慮劑及安眠藥
    ，和低劑量的抗精神病藥。且被告前因另涉公共危險罪嫌，
    經臺灣雲林地方法院將被告送請財團法人長庚紀念醫院嘉義
    分院鑑定結果，該院綜合被告個人史及病史、心理測驗、智
    力測驗及精神狀態檢查結果，認為：被告經智力測驗結果，
    其智商為71，屬邊緣性智能程度（即智商介於正常人與智障
    者之間），可能罹有特殊的被迫害妄想症及憂鬱症，並因精
    神疾病導致整體智能退化及現實感下降，被告表示完全不記
    得案發經過，不排除其可能因抗拒而採用否認的方式應對，
    但因其案發當場酒測值偏高，推測其於本犯罪「行為時」，
    因精神障礙及心智缺陷，致其辨識行為違法及依其辨識而行
    為之能力，較正常人顯著減低等情，參以被告確實有輕度精
    神障礙，此有中華民國身心障礙手冊附卷可參，更何況被告
    於偵訊及審理時屢次答非所問、不知所云。據此，綜合被告
    於庭訊之表現、精神病史及上開鑑定結果，認依被告行為時
    之精神狀況，已致其辨識行為違法之能力顯著降低，爰請求
    依刑法第19條第2 項規定，減輕其刑，至於行政院衛生署草
    屯療養院出具之精神鑑定報告書結論前後有所矛盾而不可採
    等語。按行為時因精神障礙或其他心智缺陷，致不能辨識其
    行為違法或欠缺依其辨識而行為之能力者，不罰。行為時因
    前項之原因，致其辨識行為違法或依其辨識而行為之能力，
    顯著減低者，得減輕其刑，刑法第19條第1 、2 項固定有明
    文，而被告前自93年4 月12日起，即長期不定期在財團法人
    佛教慈濟綜合醫院大林分院身心醫學科看診，經診斷為憂鬱
    症，雖有財團法人佛教慈濟綜合醫院大林分院以99年2 月23
    日慈醫大林文字第990355號函檢送之病歷資料存卷可查（見
    本院卷）。惟經本院囑託行政院衛生署草屯療養院鑑定被告
    行為時是否因精神障礙或其他心神缺陷，致其辨識行為違法
    之能力欠缺或降低，其鑑定結果為：綜合被告之過去生活史
    、疾病史、本案相關影卷及此次鑑定所得之資料，被告的臨
    床診斷為邊緣至輕度智能障礙程度。人格測驗中顯示其衝動
    控制及挫折忍受度皆較常人能力減弱，此部分在酒精影響下
    會更為惡化，而有大喊、激動的行為表現。關於犯行時之精
    神狀態，被告當時之判斷力應受酒精影響有些許下降，但未
    至不能辨識其行為違法或欠缺依其辨識而行為之能力，或上
    述能力顯著降低之程度等語，有行政院衛生署草屯療養院99
    年5 月24日草療精字第3297號函所附精神鑑定報告書1 份在
    卷可稽（見本院卷），佐以被告為警攔查盤檢時，經警要求
    下車，被告一再拒絕下車，且表明其為縣議員候選人，復大
    聲辱罵員警，又陳稱僅飲用啤酒2 杯而已，另向員警要求拿
    水漱口，且自行由汽車後座拿出飲料1 瓶並一飲而盡，末於
    員警施以呼氣酒精濃度檢測測得其呼氣中所含酒精濃度達每
    公升0.60毫克時，竟拒絕於酒精測試紀錄表簽名，此有本院
    勘驗筆錄可憑（見本院上開審判筆錄第4 頁至第5 頁），參
    酌被告於歷次警詢、偵審中，對於何時地飲用酒類，何時駕
    車返家，及於何處經警攔檢並施以呼氣酒精濃度檢測等細節
    ，均能明確供述等情，堪認被告於案發當時對於外界事務知
    覺理會及判斷作用，並無較一般程度為低之情形，尚未達心
    神喪失或精神耗弱之程度，可見上開精神狀況鑑定書之結論
    ，信而有徵，堪以採信。至被告前因另涉公共危險罪嫌，固
    經臺灣雲林地方法院將被告送請財團法人長庚紀念醫院嘉義
    分院鑑定結果，被告於該案犯罪行為時，因精神障礙及心智
    缺陷，致其辨識行為違法及依其辨識而行為之能力，較正常
    人顯著減低云云，然被告前案所犯公共危險之時間係98 年3
    月16日，距離本案之99年1 月21日，時間逾10月，自不得以
    鑑定被告於98年3 月16日精神狀態之財團法人長庚紀念醫院
    嘉義分院鑑定結果，即推認被告於本案行為時之99年1 月21
    日，亦有因精神障礙及心智缺陷，致其辨識行為違法及依其
    辨識而行為之能力，較正常人顯著減低之情形，是故，上開
    財團法人長庚紀念醫院嘉義分院鑑定結果，不足為被告有利
    認定之證據。綜上，被告係於精神正常之狀態下為本案公共
    危險犯行，實可認定，而無刑法第19條規定之適用，被告及
    其辯護人此之辯護意旨，尚難採信。爰審酌酒後駕車之危害
    及酒後不應駕車之觀念，已透過學校教育、政令宣導及各類
    媒體廣為介紹傳達各界週知多年，被告對於酒後不能駕車，
    及酒醉駕車之危險性，應有相當之認識，詎其明知飲酒後，
    不能安全駕駛，猶駕車上路，顯心存僥倖，並乏尊重其他用
    路人生命、財產安全之觀念，甚為可訾，前有二次公共危險
    前科，其中一次經判處有期徒刑3 月，另一次則經判處有期
    徒刑5 月，仍不知悔改，復三犯罪名相同之本罪，暨被告之
    素行、所生危害，坦承犯行之犯後態度及被告母親患有老年
    性癡呆症及被告現育有一年齡僅6 個月大之稚子等一切情狀
    ，認蒞庭檢察官請求判處被告有期徒刑7 月，尚嫌過重，爰
    量處如主文所示之刑，併諭知易科罰金之折算標準，資為懲
    儆。
五、末按因酗酒而犯罪，足認其已酗酒成癮並有再犯之虞者，於
    刑之執行前，令入相當處所，施以禁戒，刑法第89條第1 項
    定有明文。本案被告前因公共危險案件，經臺灣高等法院臺
    南分院以98年度交上易字第789 號判處有期徒刑5 月，並應
    於刑之執行完畢或赦免後，令入相當處所，施以監護1 年確
    定，現在行政院衛生署草屯療養院施以監護中，本院認被告
    既已經此監護處分，應無再依刑法第89條規定，令被告入相
    當處所，施以禁戒處分之必要，附此敘明。
據上論斷，應依刑事訴訟法第284 條之1 、第299 條第1 項前段
，刑法第185 條之3 、第47條第1 項、第41條第1 項前段，刑法
施行法第1 條之1 ，判決如主文。
本案經檢察官林依成到庭執行職務。
中    華    民    國    99    年    8     月    12    日
                  交通法庭    法  官  游秀雯
以上正本證明與原本無異。
如不服本判決應於收受判決後10日內向本院提出上訴書狀，並應
敘述具體理由；其未敘述上訴理由者，應於上訴期間屆滿後20日
內向本院補提理由書(均須按他造當事人之人數附繕本)「切勿逕
送上級法院」。
中    華    民    國    99    年    8     月    12    日
                              書記官  謝志鑫
附錄本案論罪科刑法條全文：
中華民國刑法第185條之3
服用毒品、麻醉藥品、酒類或其他相類之物，不能安全駕駛動力
交通工具而駕駛者，處1 年以下有期徒刑、拘役或科或併科15萬
元以下罰金。

司法院資訊處製作；財團法人民間司法改革基金會備份。
